---
title: "Analisi del rateo dei suicidi nel mondo"
author: "Claudio De Toni"
date: "5/1/2023"
output:
  ioslides_presentation:
    incremental: yes
    css: 'css/style.css'
editor_options: 
  chunk_output_type: inline
---

```{r setup, include=FALSE}
knitr::opts_chunk$set(cache = FALSE, message = FALSE, warning = FALSE, echo=FALSE)
```

## Introduzione

Questa presentazione andrà ad analizzare quanto il problema dei suicidi è risultato numericamente impattante in diversi contesti e condizioni nell'arco temporale compreso tra il **1985** e il **2016**.

Tutte le informazioni utilizzate all'interno di questa presentazione sono state prese dal dataset <https://www.kaggle.com/datasets/dzikrifaizziyan/suicide-rates-overview-1985-to-2016>. 

## Primo sguardo ai dati

Prima di iniziare è utile dare una prima occhiata ai dati, per capire il tipo di informazioni che vi possiamo ricavare



```{r, include = FALSE}
library('readr')
library('dplyr')
library('ggplot2')
suicidal_rates_data = read_csv(file='suicidal-rates-1985-2016.csv')
suicidal_rates_data = suicidal_rates_data %>% rename(suicides_in_100k_pop = `suicides/100k pop`)
suicidal_rates_data = suicidal_rates_data %>% rename(gdp_for_year = `gdp_for_year ($)`)
suicidal_rates_data = suicidal_rates_data %>% rename(gdp_per_capita = `gdp_per_capita ($)`)
suicidal_rates_data = suicidal_rates_data %>%
  mutate(age = case_when(age == '5-14 years' ~ '05-14 years', TRUE ~ age))
suicidal_rates_data$id = seq.int(nrow(suicidal_rates_data))
suicidal_rates_data = suicidal_rates_data %>% relocate(id, .before = country)

shuffled_data = suicidal_rates_data[sample(1:nrow(suicidal_rates_data)),]
```

```{r}
print(shuffled_data, n=10)

```
## Nazioni

Il primo aspetto interessante da analizzare è quello di comprendere quali siano le nazioni in cui i suicidi risultano essere un problema più o meno presente

La tabella precedentemente mostrata possiede un dato che può essere particolarmente significativo al fine di rispondere a questa domanda, ossia il numero di suicidi ogni 100 000 abitanti.

E' dunque possibile fare una classifica delle nazioni sulla base di questo dato.

In questo caso in particolare andremo a prendere le 10 nazioni più affette dal problema e le 10 nazioni meno affette dal problema


```{r, include = FALSE}  

country_suicidal_rates_data = suicidal_rates_data %>%
  group_by(country) %>%
  summarise(
    suicides_in_100k_pop = weighted.mean(suicides_in_100k_pop, population),
  ) %>%
  arrange(desc(suicides_in_100k_pop))


most_suicidal_country_bar_plot = country_suicidal_rates_data[c(1:10),] %>%
  ggplot()+
  geom_col(mapping = aes(x = reorder(country, suicides_in_100k_pop), y = suicides_in_100k_pop, fill=suicides_in_100k_pop), color = "black") +
  scale_fill_viridis_c("rateo", option="magma", begin=0.25, end=0.5) + 
  ggtitle("Le 10 nazioni con il rateo di suicidi più elevato") + 
  ylab("Rateo dei suicidi per 100k abitanti") + 
  xlab("Nazione") + 
  coord_flip()

country_rows = nrow(country_suicidal_rates_data)

less_suicidal_bar_plot = country_suicidal_rates_data[(country_rows-10):country_rows,] %>%
  ggplot()+
  geom_col(mapping = aes(x = reorder(country, suicides_in_100k_pop), y = suicides_in_100k_pop, fill=suicides_in_100k_pop), color = "black") +
  scale_fill_viridis_c("rateo", option="magma", begin=0, end=0.25) + 
  ggtitle("Le 10 nazioni con il rateo di suicidi più basso") + 
  ylab("Rateo dei suicidi per 100k abitanti") + 
  xlab("Nazione") + 
  coord_flip()

```

```{r}

most_suicidal_country_bar_plot

less_suicidal_bar_plot

```

## Sesso

Quanto il sesso incide all'interno del problema dei suicidi in italia?

Il comportamento del caso italiano corrisponde al comportamento generale nel mondo?

```{r, include = FALSE}  

italian_data = suicidal_rates_data %>%
  filter(country == 'Italy')

italian_male_and_female_data = italian_data %>%
  group_by(country, year, sex) %>%
  summarise(suicides_in_100k_pop = weighted.mean(suicides_in_100k_pop, population))

italian_male_and_female_plot = italian_male_and_female_data %>%
  ggplot(mapping = aes(x=year, y=suicides_in_100k_pop, colour=sex)) + 
  geom_line() +
  geom_point(size=2) +
  labs(
    colour = 'sex'
  ) + 
  ggtitle("Evoluzione del tasso dei sucidi in italia in base al sesso") + 
  ylab("Rateo dei suicidi per 100k abitanti") + 
  xlab("Anno")

global_male_and_female_data = suicidal_rates_data %>%
  group_by(year, sex) %>%
  summarise(suicides_in_100k_pop = weighted.mean(suicides_in_100k_pop, population))

global_male_and_female_plot = global_male_and_female_data %>%
  ggplot(mapping = aes(x=year, y=suicides_in_100k_pop, colour = sex)) + 
  geom_point(size=2) + 
  geom_line() +
  labs(
    colour = 'sex'
  ) + 
  ggtitle("Evoluzione del tasso dei sucidi nel mondo in base al sesso") + 
  ylab("Rateo dei suicidi per 100k abitanti") + 
  xlab("Anno")

```

```{r}
italian_male_and_female_plot

global_male_and_female_plot
``` 

Sia prendendo il solo caso italiano che il caso globale è evidente che essere uomo porta con sè una maggiore probabilità  di ricorrere al suicidio lungo la propria vita.

Nel caso globale si può notare addirittura una differenza maggiore e particolarmente importante lungo il periodo tra il 1990 e il 2000.

In generale è possibile affermare che statisticamente almeno 3/4 dei suicidi avvengono da parte degli uomini.

Ed una differenza così sostanziale va tenuta in considerazione nelle prossime parti per verificare se tra i due sessi vi sono delle ulteriori differenze.

## Età

Allo stesso modo, l'età è un elemento incisivo nel numero dei sucidi?

Diverse fasce d'età tendono a ricorrere al suicidio con probabilità diverse?

E' possibile osservare una qualche forma di relazione?

Questo comportamento vale in generale, solo per gli uomini o solo per le donne?

```{r, include = FALSE}  

global_age_data = suicidal_rates_data %>%
  group_by(age, sex) %>%
  summarise(suicides_in_100k_pop = weighted.mean(suicides_in_100k_pop, population))
global_age_plot = global_age_data %>%
  ggplot()+
  geom_bar(mapping = aes(x = age, y = suicides_in_100k_pop, fill = sex), stat='identity') + 
  ggtitle("Rateo dei suicidi in base all'età") + 
  ylab("Rateo dei suicidi per 100k abitanti") + 
  xlab("Età")


```
  
```{r}   
global_age_plot
```

Risulta evidente che alle domande precedenti la risposta è che al crescere dell'età aumenta considerevolmente la probabilità di ricorrere al suicidio, e questo vale sia per gli uomini che per le donne anche se in entità e misure diverse.

## PIL pro-capite e quantità di popolazione

Sono il PIL pro-capite e la quantità di popolazione di una nazione influenti nel determinare quanto statisticamente le persone ricorrono al suicidio?

Sono questi dati impattanti allo stesso modo per gli uomini e per le donne?

```{r, include = FALSE} 
suicidal_rates_2010_by_gdp = suicidal_rates_data %>%
  filter(year == 2010) %>%
  group_by(country, sex) %>%
  summarise(suicides_in_100k_pop = weighted.mean(suicides_in_100k_pop, population), population = sum(population), gdp_per_capita = mean(gdp_per_capita))

suicidal_rates_male_2010_data = suicidal_rates_2010_by_gdp %>%
  filter(sex == 'male') %>%
  select(gdp_per_capita, suicides_in_100k_pop, population)

male_matrix = data.matrix(suicidal_rates_male_2010_data)

male_matrix = male_matrix[,c(2,3,4)]

suicidal_rates_female_2010_data = suicidal_rates_2010_by_gdp %>%
  filter(sex == 'female')%>%
  select(gdp_per_capita, suicides_in_100k_pop, population)

female_matrix = data.matrix(suicidal_rates_female_2010_data)

female_matrix = female_matrix[,c(2,3,4)]

library('corrplot')

male_cor = cor(male_matrix)

female_cor = cor(female_matrix)

```

```{r}   

corrplot(male_cor, method="ellipse")

corrplot(female_cor, method="ellipse")

```

Come si evince dai grafici di correlazione, nessuno dei dati in questione sembra essere strettamente legato al numero dei suicidi.

Nel caso del grafico femminile è possibile vedere che la correlazione tra PIL pro-capite e rateo dei suicidi cresce leggermente in senso positivo, il che fa pensare che per le donne possa fare una minima differenza e che nei paesi più ricchi le donne tendano a suicidarsi con maggiori probabilità.

## Mappa

In conclusione riporto una mappa complessiva per gli uomini e una per le donne della situazione globale del rateo dei suici, le quali consentono di osservare come le questioni culturali potrebbero essere notevolmente determinanti in questo ambito.

Regioni diverse del mondo infatti sembrano avere delle relazioni nel numero dei suicidi nei confronti delle regioni vicine con culture simili o storicamente legate.

Inoltre è possibile osservare come questi elementi culturali colpiscano in modo tendenzialmente diverso uomini e donne

Le due mappe riportano la situazione al **1995** data in cui il problema risultava più impattante (da grafico sul sesso).
```{r, include = FALSE} 

library('maps')
library('rgdal')
library('leaflet')
library('htmltools')
library('RColorBrewer')

world = map_data('world')

world_spdf <- readOGR(
  dsn = paste0(getwd()),
  layer="TM_WORLD_BORDERS_SIMPL-0.3",
  verbose=FALSE
)

world_spdf@data$POP2005[ which(world_spdf@data$POP2005 == 0)] = NA
world_spdf@data$POP2005 <- as.numeric(as.character(world_spdf@data$POP2005)) / 1000000 %>% round(2)

world_spdf@data = world_spdf@data %>% 
  mutate(NAME = case_when(NAME == 'Korea, Republic of' ~ 'Republic of Korea', TRUE ~ NAME))

map_with_data = world_spdf

country_male_suicidal_rates_data = suicidal_rates_data %>%
  filter(sex == 'male') %>%
  filter(year == 2010) %>%
  group_by(country, sex) %>%
  summarise(
    suicides_in_100k_pop = weighted.mean(suicides_in_100k_pop, population),
    total_population = sum(population),
    gdp_per_capita = weighted.mean(gdp_per_capita, population)
  )

map_with_data@data = left_join(map_with_data@data, country_male_suicidal_rates_data, by = c('NAME' = 'country'))

mybins = c(0, 10, 20, 30, 40, 50, Inf)
mypalette = colorBin(palette="YlOrBr", domain=map_with_data@data$suicides_in_100k_pop, na.color = "transparent", bins = mybins)

text = paste(
  "Country: ", map_with_data@data$NAME, "<br/>",
  "Suicidal rate (for 100k pop): ", round(map_with_data@data$suicides_in_100k_pop, 2), "<br/>",
  "Population sample: ", map_with_data@data$total_population,"<br/>",
  "GDP per capita: ", map_with_data@data$gdp_per_capita, sep="") %>% lapply(htmltools::HTML)

male_map = leaflet(map_with_data) %>%
  addTiles() %>%
  setView(lat=10, lng=0, zoom=1) %>%
  addPolygons(
    fillColor = ~mypalette(suicides_in_100k_pop),
    stroke=TRUE,
    fillOpacity=0.9,
    color="white",
    weight = 0.3,
    label=text,
    labelOptions = labelOptions(
      style = list("font-weight" = "normal", padding = "3px 8px"),
      textsize = "13px",
      direction = "auto"
    )
  ) %>%
  addLegend( pal=mypalette, values=~POP2005, opacity=0.9, title = "Suicidal rate (for 100k pop)", position = "bottomleft" )

map_with_data = world_spdf

country_female_suicidal_rates_data = suicidal_rates_data %>%
  filter(sex == 'female') %>%
  filter(year == 1995) %>%
  group_by(country, sex) %>%
  summarise(
    suicides_in_100k_pop = weighted.mean(suicides_in_100k_pop, population),
    total_population = sum(population),
    gdp_per_capita = weighted.mean(gdp_per_capita, population)
  )

map_with_data@data = left_join(map_with_data@data, country_female_suicidal_rates_data, by = c('NAME' = 'country'))

mybins = c(0, 3, 6, 9, 12, 15, Inf)
mypalette = colorBin(palette="YlOrBr", domain=map_with_data@data$suicides_in_100k_pop, na.color = "transparent", bins = mybins)

text = paste(
  "Country: ", map_with_data@data$NAME, "<br/>",
  "Suicidal rate (for 100k pop): ", round(map_with_data@data$suicides_in_100k_pop, 2), "<br/>",
  "Population sample: ", map_with_data@data$total_population,"<br/>",
  "GDP per capita: ", map_with_data@data$gdp_per_capita, sep="") %>% lapply(htmltools::HTML)

female_map = leaflet(map_with_data) %>%
  addTiles() %>%
  setView(lat=10, lng=0, zoom=1) %>%
  addPolygons(
    fillColor = ~mypalette(suicides_in_100k_pop),
    stroke=TRUE,
    fillOpacity=0.9,
    color="white",
    weight = 0.3,
    label=text,
    labelOptions = labelOptions(
      style = list("font-weight" = "normal", padding = "3px 8px"),
      textsize = "13px",
      direction = "auto"
    )
  ) %>%
  addLegend( pal=mypalette, values=~POP2005, opacity=0.9, title = "Suicidal rate (for 100k pop)", position = "bottomleft" )

```

Mappa per gli uomini:
```{r}   

male_map

```
Mappa per le donne:
```{r}   

female_map

```

## Considerazioni finali

Come è stato possibile vedere dagli utlimi grafici in realtà molte delle nazioni del mondo non condividono proprio i propri dati.

Queste sono nazioni tipicamente del terzo mondo e in cui le condizioni politiche o non consentono di raccogliere i dati o non risulta conveniente condividerli.

Per le nazioni del terzo mondo che invece hanno fornito i propri dati questi risultano intuitivamente un po' strani ed è difficile dire se siano stati raccolti e condivisi nella maniera corretta.

In ogni caso il fatto che manchi una gigantesca porzione del mondo a questo set di dati potrebbe portare a una rivalutazione di alcuni criteri come per esempio il collegamento tra gdp-pro capite e numero dei suicidi.

Quello che si è fatto in questa relazione è analizzare i dati attualmente in nostro possesso e rispondere attraverso ad essi a delle domande, ma nelle risposte date è importante tenere in conto i limiti appena citati.